臺灣高雄地方法院民事判決            100年度家訴字第247號
原      告  合作金庫資產管理股份有限公司
法定代理人  吳萬順
送達代收人  楊志勝
被      告  陳文成
被      告  潘玉媛
上列當事人間請求宣告分別財產制事件，本院於民國100年10月
13日言詞辯論終結，判決如下：
    主  文
宣告被告陳文成、潘玉媛間之夫妻財產制應改用分別財產制。
訴訟費用由被告連帶負擔。
    事實及理由
一、原告主張：緣於民國96年12月13日合作金庫商業銀行股份有
    限公司（下稱合作金庫）將合作金庫對借款人陳文成之本金
    債權新台幣1,625,125 元暨相關利息、違約金、墊付費用之
    債權讓與原告，依金融機構合併法第15條第1項第1款適用第
    18  條第3項規定，於97年4月11日公告在民眾日報，故合作
    金庫對被告陳文成債權已由原告合法取得。被告陳文成與潘
    玉媛現婚姻關係存續中，其等婚後並未向法院辦理夫妻分別
    財產制契約登記，而原告與被告陳文成間之清償債務強制執
    行事件，經台灣高雄地方法院發給86年度執字27068 號債權
    憑證在案，惟債權人迄今均未清償。是原告爰依民法第1011
    條之規定提起本訴，並聲明如主文所示等語。
二、被告主張：被告潘玉媛謂其財產屬於婚前財產，與被告陳文
    成債務無關，業提出公證書一份、買賣契約書一份、所有權
    狀紙2 紙、土地及建物登記謄本一份( 影本) 。被告陳文成
    對此表達無意見。
三、按「夫妻未以契約訂立夫妻財產制者，除本法另有規定外，
    以法定財產制，為其夫妻財產制。」、「債權人對於夫妻一
    方之財產已為扣押，而未得受清償時，法院因債權人之聲請
    ，得宣告改用分別財產制。」，民法第1005條、第1011條分
    別定有明文。而所謂未得受清償，包括全無可扣押之物或所
    扣押之物數量不足及所扣押之財產不足清償該為扣押之債權
    人債權等情形，此有最高法院89年度臺上字第854 號判決可
    資參照。
四、經查，原告主張之上揭事實，業據原告於本院審理中陳述在
    卷，並有原告提出債權讓與證明書乙份、報紙公告、台灣高
    雄地方法院登記處回函、被告之戶籍謄本1 份及臺灣高雄地
    方法院86年度執字第27068 號債權憑證1 份、北區國稅局財
    產歸屬資料清單、98年度所得資料清單、台灣高雄地方法院
    集保查詢報表1 份附卷可參，經本院核閱上揭書證內容，核
    與原告上揭主張相符，是原告上揭主張之事實，應可採信。
    而原告既已對被告陳文成之財產聲請強制執行，惟因被告陳
    文成並無財產可供執行，致原告上揭債權未受清償，且依被
    告陳文成上揭財產歸屬資料所載，其名下無多餘財產。原告
    所言合乎民法第1011條規定，縱被告潘玉媛抗辯其婚前財產
    與被告陳文成債務無關，亦無礙本院認定原告主張事實合乎
    民法第1011條規定，參諸上揭法條規定及最高法院判決意旨
    ，原告依據民法第1011條規定，請求宣告被告2 人間之夫妻
    財產制改用分別財產制，於法並無不合，應予准許。至原告
    之後是否對被告潘玉媛行使代位求償權非屬本院目前所得審
    酌，併此敘明。
五、據上論結，本件原告之訴為有理由，依民事訴訟法第78條、
    第85條第2項，判決如主文。
中    華    民    國   100    年    10    月    27    日
                            家事法庭法  官  張俊文
以上正本係照原本作成。
如對本判決上訴，須於判決送達後20日內向本院提出上訴狀。如
委任律師提起上訴者，應一併繳納上訴審裁判費。
中    華    民    國   100    年    10    月    27    日
                                    書記官  沈  蘊